臺灣彰化地方法院民事判決
                                      110年度簡字第109號
原      告  陳每  
訴訟代理人  陳多  
被      告  張進榮
訴訟代理人  王浚驊
上列當事人間請求損害賠償事件，原告提起刑事附帶民事訴訟，
經本院刑事庭裁定移送前來（110年度交附民字第25號)，本院於
民國110年11月22日言詞辯論終結，判決如下：
    主  文
被告應給付原告新臺幣貳拾貳萬伍仟陸佰零柒元，及自民國一一
○年八月二十七日起至清償日止，按週年利率百分之五計算之利
息。
原告其餘之訴駁回。
訴訟費用由被告負擔百分之十三，餘由原告負擔。
本判決第一項得假執行，被告如以新臺幣貳拾貳萬伍仟陸佰零柒
元為原告預供擔保後，得免為假執行。
原告其餘假執行之聲請駁回。
    事  實  及  理  由
壹、程序方面
一、民事訴訟法第427條第2項於民國110年1月20日業經修正，新
    增第11款「本於道路交通事故有所請求而涉訟者」，不問其
    標的金額或價額一律適用簡易訴訟程序，並自110年1月22日
    起施行。查本件原告主張因兩造間交通事故，致其受有損害
    ，故訴請被告賠償損害，依上開規定，應由本院依簡易訴訟
    程序為審理裁判，合先敘明。
二、訴狀送達後，原告不得將原訴變更或追加他訴，但請求之基
    礎事實同一者，不在此限，民事訴訟法第255條第1項第2款
    定有明文。查原告因兩造間車禍事故，提起刑事附帶民事訴
    訟請求損害賠償，其中請求被告給付機車毀損費用新臺幣（
    下同）19,000元部分，因不符合刑事訴訟法第487條第1項所
    定要件，經本院刑事庭110年度交附民字第25號駁回其訴後
    ，原告於本院審理中當庭追加此部分請求（見本院卷第202
    頁所附本院110年8月26日言詞辯論筆錄），並已繳納裁判費
    ，核其所為追加，係本於因被告駕車肇事行為受有損害之同
    一基礎事實，依上開規定，應予准許。
貳、實體方面
一、原告主張：被告於109年6月25日上午9時47分許，駕駛車牌
    號碼000-0000號自用小客車，沿彰化縣彰化市環河街由北往
    南方向行駛，行至該路段與新平路路口欲右轉彎時，疏未注
    意在其同向右側原告騎乘之其所有車牌號碼000-0000號普通
    重型機車（下稱系爭機車），而未讓原告先行，即貿然右轉
    ，致撞及系爭機車，原告因而人車倒地，受有胸部挫傷併胸
    骨柄骨折、右側第七肋股骨折、頭部外傷併顏面挫傷及結膜
    炎、雙膝及左手肘挫擦傷、左腳踝瘀青併右膝半月板損傷及
    腦震盪等傷害（下稱系爭傷害），且系爭機車受損，因而支
    出醫療費用8,327元、機車維修費19,000元，且因傷受有不
    能工作損失709,800元、勞動能力減損600,600元，及請求精
    神慰撫金300,000元，以上總計1,683,807元，爰依侵權行為
    之法律關係，請求被告如數賠償等語，並聲明：①被告應給
    付原告1,683,807元，及自110年8月27日（即追加請求之翌
    日）起至清償日止，按週年利率5％計算之利息。②願供擔保
    ，請准宣告假執行。
二、被告則以：原告於本件車禍事故發生時為66歲，已逾勞動基
    準法所定強制退休年齡65歲，不得請求工作損失及勞能力減
    損之損害，且原告亦未舉證證明有何失能情形。機車維修費
    應扣除折舊費用。又原告未舉證證其有支出後續醫療費用之
    必要，故不得請求。另原告請求之精神慰撫金金額過高，且
    原告就本件車禍之發生，亦有未注意車前狀況之過失等語置
    辯，並聲明：①原告之訴及假執行之聲請均駁回。②如受不利
    之判決，願供擔保，請准宣告免為假執行。
三、本院經兩造同意整理及簡化爭點，結果如下：
(一)兩造不爭執事項：
  ⒈被告於109年6月25日上午9時47分許，駕駛車牌號碼000-0000
    號自用小客車，沿彰化縣彰化市環河街由北往南方向行駛，
    行至該路段與新平路路口欲右轉彎時，疏未注意其同向右側
    原告直行騎乘之系爭機車，並讓原告先行，即貿然右轉，兩
    車因而發生碰撞，致原告人車倒地，受有系爭傷害，且原告
    所有系爭機車受損。
  ⒉被告上開行為，經本院110年度交易字第115號刑事判決犯過
    失傷害罪，處有期徒刑2月，如易科罰金，以1,000元折算1
    日確定。
  ⒊原告因系爭傷害接受門診及復健治療，迄至110年7月28日支
    出醫藥費8,327元。被告同意給付該費用。 
  ⒋原告因接受復健治療，每月需支出醫藥費1,920元。
  ⒌原告為維修系爭機車，支出維修費19,350元（含零件15,100
    元、工資4,250元）。 
  ⒍原告已領取強制險保險金59,531元。
(二)兩造爭執事項：
  ⒈原告得請求被告賠償之項目及金額為何？　　　　
  ⒉原告就本件車禍事故之發生，有無過失？如肯認，其應負擔
    與有過失比例為何？
四、得心證之理由：
(一)因故意或過失，不法侵害他人之權利者，負損害賠償責任；
    違反保護他人之法律，致生損害於他人者，負賠償責任；汽
    車、機車或其他非依軌道行駛之動力車輛，在使用中加損害
    於他人者，駕駛人應賠償因此所生之損害。但於防止損害之
    發生，已盡相當之注意者，不在此限；不法侵害他人之身體
    或健康者，對於被害人因此喪失或減少勞動能力或增加生活
    上之需要時，應負損害賠償責任；不法侵害他人之身體、健
    康、名譽、自由、信用、隱私、貞操，或不法侵害其他人格
    法益而情節重大者，被害人雖非財產上之損害，亦得請求賠
    償相當之金額，民法第184條第1項前段、第184條第2項前段
    、第191條之2、第193條第1項、第195條第1項前段規定有明
    文。
(二)查本件被告於前揭時、地駕駛車輛，疏未注意並理讓右側直
    行之原告所騎機車先行，即貿然向右轉彎，致與原告發生碰
    撞，造成原告人車倒地，受有系爭傷害及系爭機車受損，係
    不法侵害原告之身體、健康及財產權，是原告依侵權行為之
    法律關係，請求被告負損害賠償責任，核屬有據。茲就原告
    各項請求分述如下：
  ⒈原告主張其因系爭傷害，接受門診及復健治療，迄至110年7
    月28日止，支出醫藥費共計8,327元等情，業經被告於本院1
    10年8月26日言詞辯論期日中，當庭表示同意此部分請求（
    見本院卷第202頁），是原告上開請求，應予准許。
  ⒉後續醫療費用部分：
　　原告主張其因系爭傷害，將來尚須復健治療2年等語，為被
    告所否認。經本院函詢彰化基督教醫院財團法人員林基督教
    醫院（下稱員林基督教醫院）之意見略謂：「患者於9月5日
    抽關節液後又施打了一次增生治療，後續膝關節應即相對穩
    定。膝半月板損傷為慢性、不易痊癒之病痛，建議有持續接
    受復健之必要，可以半年為週期，定期檢討療效和是否有繼
    續再復健之需求」，有該院110年11月16日110員基院字第11
    01100033號函附卷可稽（見本院卷第231頁），可知原告因
    本件車禍所受右膝半月板損傷之傷害，至少需接受為期半年
    之復健治療；至原告主張其有復健2年之必要，尚乏所據，
    而難採認。又原告因復健治療，每月需支出醫藥費1,920元
    一節，為兩造所不爭執，是原告請求被告賠償將來醫療費用
    11,520元（計算式：1,920×6＝11,520】，係屬有據，逾此範
    圍之請求，則不應准許。
  ⒊工作損失部分：
　　原告主張其以販賣便當為業，每月收入54,600元，因系爭傷
    害致13個月無法工作，受有工作損失709,800元等語，為被
    告所否認，並辯稱：原告於車禍發生時已66歲，屬退休人員
    ，應無工作收入等語。查原告為43年4月25日生，有其診斷
    書所載出生日期可參（見本院卷第55頁），於109年6月25日
    本件車禍發生時，為66歲餘，已達法定退休年齡，是其是否
    仍於工作中並獲有收入，已有疑問。而原告主張其於本件車
    禍發生前，自營販賣便當，每月收入為54,600元一節，固據
    提出工作照片及信用卡帳單為憑（見本院卷第159至161頁、
    第183至188頁）。然上開照片拍攝時間不明，尚無從認定原
    告於車禍發生時，尚有從事販賣便當之工作，亦無從得知工
    作收入為若干。而依原告所提信用卡帳單明細，僅足知悉原
    告有繳納人壽保險費之支出，顯無從據此推知原告收入為何
    。又經本院調取原告之稅務電子閘門財產所得調件明細，原
    告於109年度並無任何所得資料（見本院卷第37頁），原告
    復未能提出任何證據證明其於事發時，確有工作收入，故其
    請求被告賠償不能工作之損失，即屬無據。
  ⒋勞動能力減損部分：
　  原告主張其原從事便當販賣工作，因本件車禍，使右膝半月
    板損傷嚴重無法久站，受有勞動能力減損之損害600,600元
    等語，固據提出員林基督教醫院診斷書1紙為憑（見本院卷
    第17頁），其上記載「診斷：1.腰椎退化性病變，骨刺形成
    ，椎間盤狹窄。2.雙側膝部退化疼痛，併右膝半月板損傷。
    證明及醫囑：...患者自受傷日起兩個月下背劇烈疼痛、右
    膝疼痛，無法久站久坐，明顯影響工作，宜妥適休養」（見
    本院卷第17頁）。然依上開內容可知，原告無法久站久坐之
    原因，除因本件車禍所受右膝半月板損傷之傷害外，尚受其
    原有腰椎退化性病變及雙側膝部退化疼痛影響。而原告所受
    右膝半月板損傷，是否經治療後，仍達使其下肢功能遺有永
    久障礙之程度，僅憑上開診斷內容亦無從認定。經本院函詢
    員林基督教醫院之意見，經該院函覆稱原告得否承擔久站工
    作，建議以工作能力鑑定來評核等語，有該院函文可參（見
    本院卷第231頁）。復經本院向原告闡明是否送請專業醫療
    機構進行鑑定，然原告表明不聲請鑑定（見本院卷第204頁
    ），是依原告所提事證，實無從認定其因系爭傷害受有勞動
    能力減損之情事，則原告此部分請求，乃屬無據。
　⒌機車維修費部分：
　①不法毀損他人之物者，被害人得請求賠償其物因毀損所減少
    之價額，民法第196條定有明文。依民法第196條規定請求賠
    償物被毀損所減少之價額，得以修復費用為估定之標準，但
    以必要者為限（例如：修理材料以新品換舊品，應予折舊）
    ，最高法院77年度第9次民事庭會議決議【一】決議意旨可
    資參照。準此，物之損害賠償責任之所謂回復原狀，乃指回
    復損害發生當時之狀態。即因修理而更換新品零件，該新品
    零件即非損害發生當時，該物之零件所呈現狀態，故就新品
    零件更換部分即有計算折舊之必要。
　②查原告因修復系爭機車，支出修理費19,000元（含零件15,10
    0元、工資4,250元），為兩造所不爭執。而系爭機車之修復
    ，其零件既係以新品更換舊品，依上開說明，即應將零件折
    舊部分予以扣除。依行政院所頒之「固定資產耐用年數表」
    及「固定資產折舊率」之規定，機械腳踏車之耐用年數為3
    年，依定率遞減法每年折舊1000分之536。又依據固定資產
    折舊率表之附註(四)規定：「採用定率遞減法者，其最後1
    年之折舊額，加歷年折舊累計額，其總和不得超過該資產成
    本原額之10分之9」。查系爭機車為105年9月出廠，有原告
    之機車行車執照可稽（見本院卷第221頁），距109年6月25
    車禍發生時已逾3年，其更換零件費用即應扣除折舊額90％；
    至工資部分，則無庸折舊。依此計算，是原告得請求
    被告賠償之維修費用為5,760元（計算式：零件部分15,100
    元×10％＋工資4,250元＝5,760元），逾此金額之請求，則無理
    由。
　⒍精神慰撫金部分：　　 
　①慰撫金之多寡，應斟酌雙方之身分、地位、資力與加害程度
    ，及其他各種情形核定相當之數額，該金額是否相當，自應
    依實際加害情形與被害人所受之痛苦及雙方之身分、地位、
    經濟狀況等關係決定之（最高法院51年台上字第223號判例
    要旨參照）。
　②查原告因本件車禍受有系爭傷害，於110年6月25日急診入院
    治療，於同年7月3日始出院，且因右膝疼痛，無法久站久坐
    ，陸續接受多次門診及復健治療等事實，有原告所提出診斷
    書存卷可稽（見附民卷第17、19頁），可見其精神上受有痛
    苦非輕，自得請求被告賠償非財產上之損害。查原告自陳其
    為國小畢業，原以販賣便當為業等語，其名下有房屋1棟、
    土地2筆，無薪資收入資料；被告自陳其為國中肄業，在刀
    具行擔任技師，每月收入約4萬元等語，其名下有汽車1輛、
    田賦1筆，109年度薪資所得為285,600元，有兩造稅務電子
    閘門財產所得調件明細表在卷可佐，足認被告之收入及經濟
    狀況較原告為佳。是本院衡量兩造上開身分、地位、經濟狀
    況、被告之過失情節、原告所受傷害程度等一切情狀，認原
    告得請求之精神慰撫金以200,000元為適當；逾此範圍之請
    求，則屬過高，不予准許。
  ⒎綜上，原告得請求被告賠償之金額共計225,607元（計算式：
    醫療費8,327元＋後續醫療費11,520元＋機車維修費5,760＋精
    神慰撫金200,000元＝225,607元）。
(三)與有過失部分： 　　　
　  本件被告固抗辯原告就車禍之發生，亦有未注意車前狀況，
    並隨時採取必要安全措施之過失云云。然查，兩造於車禍發
    生前，均沿環河街由北往南方向行駛，且原告所騎機車行駛
    在被告車輛右側。而觀諸交通事故現場圖所示（見臺灣彰化
    地方法院檢察署109年度偵字第12393號偵查卷宗【下稱偵卷
    】第23頁），本件車禍肇事地點為新平路與環河街交會處，
    原告所騎機車業已穿越新平路至接近路口中線處，始與被告
    車輛發生碰撞。又徵諸兩造車損照片及道路交通事故調查報
    告表所載（見偵查卷第29至43頁），被告所駕駛自用小客車
    之車損位置為右前車頭，而原告騎乘系爭機車之車損位置為
    左側車身，車頭並無受損情形，可見原告騎乘機車已接近新
    平路口中線時，兩車距離甚近情況下，被告駕駛車輛至上開
    路口驟然右轉，其所駕車輛右前車頭因而撞及原告所騎機車
    左側車身，則原告於車禍發生前，無從查知被告欲向右轉彎
    ，即難認原告有疏未注意車前狀況之過失。是被告抗辯原告
    就車禍之發生亦有過失，應減輕其賠償責任云云，即屬無據
    。
(四)保險人依本法規定給付之保險金，視為加害人或被保險人損
    害賠償金額之一部分；加害人或被保險人受賠償請求時，得
    扣除之，強制汽車責任保險法第32條定有明文。查原告因系
    爭車禍，已受領強制險理賠金59,531元，固為兩造所不爭執
    。然觀諸原告於本院審理時所提出之醫療費用單據102紙（
    見本院卷第57至157頁），可知原告於本件請求醫療費用之
    就診期間為109年12月14日至110年7月19日。而被告自陳原
    告係於109年9月14日申請強制險理賠，由被告投保之明台產
    物保險股份有限公司於同年月24日匯款理賠金59,531元與原
    告等語（見本院卷第209頁），可見原告就本件醫療費用，
    尚未請領強制險理賠金，則原告於本訴訟請求被告賠償之金
    額，自無庸扣除已領取之強制險理賠金，併此敘明。
(五)給付無確定期限者，債務人於債權人得請求給付時，經其催
    告而未為給付，自受催告時起，負遲延責任。其經債權人起
    訴而送達訴狀，或依督促程序送達支付命令，或為其他相類
    之行為者，與催告有同一之效力，民法第229條第2、3項定
    有明文。又遲延之債務，以支付金錢為標的者，債權人得請
    求依法定利率計算之遲延利息。但約定利率較高者，仍從其
    約定利率。應付利息之債務，其利率未經約定，亦無法律可
    據者，週年利率為百分之5，民法第233條第1項、第203條亦
    有明文。本件原告對被告之侵權行為債權，屬無確定期限之
    給付，經原告提起刑事附帶民事訴訟後，於110年8月26日本
    院言詞辯論期日，當庭請求被告應依追加請求後之聲明為給
    付（見本院卷第202頁），然被告迄未給付，自應負遲延責
    任。是原告請求被告自110年8月27日起，按週年利率5％計算
    法定遲延利息，核無不合，亦應准許。
五、綜上所述，本件原告依侵權行為之法律關係，請求被告給付
    225,607元，及自110年8月27日起至清償日止，按週年利率5
    ％計算之利息，為有理由，應予准許；逾此部分之請求，為
    無理由，應予駁回。 
六、本判決原告勝訴部分，係就民事訴訟法第427條第2項第11款
    訴訟適用簡易程序所為被告敗訴之判決，且所命給付金額未
    逾50萬元，應依同法第389條第1項第5款職權宣告假執行，
    原告之聲請不過促請法院職權發動，本院無庸就其聲請為准
    駁之裁判。至原告敗訴部分，其假執行之聲請亦失所依附，
    應併予駁回。又被告聲請供擔保免為假執行，爰酌定相當之
    擔保金額准許之。
七、本件事證已臻明確，兩造其於攻擊防禦方法及所提證據，核
    與判決結果不生影響，爰不逐一論述，併此敘明。
八、本件原告提起刑事附帶民事訴訟，經本院刑事庭依刑事訴訟
    法第504條第1項規定裁定移送前來，依同條第2項規定，免
    繳納裁判費。然原告於本院審理中追加請求而支出裁判費，
    故為訴訟費用負擔之諭知，附此敘明。 
九、訴訟費用負擔之依據：民事訴訟法第79條。
中　　華　　民　　國　　110 　年　　12　　月　　13　　日
　　              民事第三庭  法　官　鍾孟容

以上正本係照原本作成。
如對判決上訴，應於判決送達後20日內向本院提出上訴狀。如委
任律師提起上訴者，應一併繳納上訴審裁判費。
中    華    民    國    110   年    12    月    14    日
　                             書記官  張茂盛